最　高　行　政　法　院　裁　定
　　　　　　　　　　　　　　　　　　 94年度裁字第02235號
抗　告　人　甲○○
上列抗告人因與相對人行政院勞工委員會職業訓練局間聲請假處
分事件，對於中華民國94年8月8日臺北高等行政法院94年度全字
第103號裁定提起抗告，本院裁定如下︰
　　主  文
抗告駁回。
抗告訴訟費用由抗告人負擔。
　　理  由
一、按抗告法院認抗告為不合法或無理由者，應為駁回抗告之裁
    定。次按「公法上之權利因現狀變更，有不能實現或甚難實
    現之虞者，為保全強制執行，得聲請假處分。」為行政訴訟
    法第298條第1項所明文規定。而請求假處分之原因應釋明之
    ，亦為同法第302條、第297條準用民事訴訟法第526條第1項
    所明定。
二、本件抗告意旨略謂：（一）按「公法上之權利因現狀變更，
    有不能實現或甚難實現之虞者，為保全強制執行，得聲請假
    處分」為行政訴訟法第298條第1項所明文規定。又本案為行
    政訴訟法第5條之拒絕處分之訴（課予義務訴訟），依法自
    得聲請假處分。（二）次按「行政機關為行政行為，應以誠
    實信用之方法為之，並應保護人民正當合理之信賴」為行政
    程序法第8條所明文規定。又公務人員任用法第9條規定：「
    公務人員之任用，應具有左列資格之一：……三、依法升等
    合格」。再者，公務人員陞遷法第5條第2項規定：「如由他
    機關人員陞遷時，應公開甄選」，同法第8條規定：「各機
    關辦理公務人員之陞遷，應組織甄選委員會，辦理甄審相關
    事宜」，同法第9條：「各機關辦理公務人員陞遷，應由人
    事單位就具有擬陞遷職務任用資格人員，分別情形，依積分
    高低順序或資格條件造列名冊，並檢同有關資料，報請本機
    關首長交付甄審委員會評審後，依程序報請機關首長就前三
    名中圈定陞補之」。詳言之，行政機關以誠實信用之方法，
    依法定程序，辦理供公務人員之陞遷及任用，倘當事人經甄
    選程序完成，即具有公務人員任用法第9條之任用資格，非
    有法定限制調任事由，即可依法請求調任。（三）查公務人
    員之任用及遷調，於完成1.考試或甄選（審）程序；2.調任
    程序；3.銓敘程序，之後依法得為正式之公務人員。本案相
    對人於完成甄選程序後，行文至抗告人當時所屬之臺北市政
    府警察局捷運警察隊指名商調（公務人員任用法第22條參照
    ），經抗告人所屬機關臺北市政府警察局捷運警察隊「同意
    」，並報請上級機關臺北市政府警察局核准，惟臺北市政府
    警察局為保障抗告人之權利，要求相對人重新審酌為宜。不
    料，相對人竟以「抗告人無銓敘資格」為由，否准抗告人之
    請求調任。爰此，相對人已指名商調抗告人調任行政院勞工
    委員訓練局職業訓練局，卻因抗告人所屬機關之建議重新審
    酌，單方面地終止調任程序，實違反行政程序法第8條之規
    定，抗告人依公務人員任用法第9條及公務人員陞遷法第9條
    之規定（已由相對人首長圈定），於公法上有請求完成調任
    程序請求權。至於相對人於本案爭執期間另行甄選並遴調楊
    青燕女士調任，抗告人本無權置喙，然相對人不得以調任他
    人為方法，侵害抗告人於取得勝訴判決時，供強制執行之標
    的。換言之，相對人行政院勞工委員會職業訓練局，原應完
    成遴調程序，核發抗告人調派該局薦任第7職等至第8職等一
    般行政職系專員之行政處分。惟該局無正當理由拒絕調任抗
    告人任該局薦任第7職等至第8職等一般行政職系專員職務，
    因抗告人提出行政救濟，又故意以侵害抗告人權利之方法（
    遴調楊青燕女士），欲造成即使抗告人勝訴亦無從回復原狀
    之事實，侵害抗告人日後取得勝訴判決之調任權。（四）次
    查日前相對人於網站上再度公告國際交流人才之人事甄選，
    顯見相對人對於所遴調之楊青燕女士並無法完成國際交流之
    工作，仍須遴調他人始能完成，即相對人所謂「業務推動之
    需」，僅是侵害抗告人權利之方法，更顯示相對人有再次侵
    害抗告人於取得勝訴判決後，抗告人請求恢復調任程序權利
    之虞。換言之，相對人有多次侵害抗告人權利之事實，抗告
    人為保全強制執行之可能，在無損及公益之情形下，請求鈞
    院准許抗告人假處分，命相對人保留該局薦任第7職等至第8
    職等一般行政職系專員職缺。倘鈞院未能准許，抗告人於日
    後取得勝訴判決，因相對人無薦任第7職等至第8職等一般行
    政職系專員職缺，抗告人將無法請求強制執行，權利將不能
    實現或有甚難實現之虞，權利更無從得到保障。如此，豈非
    鼓勵行政機關以違法之理由及非法之方法侵害人民之權利。
    相對人無正當理由（以違反法律保留原則之銓敘部函示）拒
    絕調任，違法在先，又於行政爭訟期間以遴調他人將系爭職
    缺補實之方式，侵害強制執行完成之可能，此種與行政程序
    法第8條所揭櫫行政機關為行政行為應依誠實信賴原則之意
    旨，不啻為一種諷刺。（五）綜上，相對人有侵害抗告人權
    利之事實，倘無假處分，抗告人之權利將不能實現或有甚難
    實現之虞。抗告人依據公務人員任用法第9條、同法第22條
    、公務人員陞遷法第9條及行政程序法第8條等公法上請求權
    ，自得聲請假處分。且本案之假處分未違反公益原則，經釋
    明及提供相關之證據後，請鈞院准予假處分，命相對人保留
    薦任第7職等至第8職等一般行政職系專員職缺，請廢棄原裁
    定，另為適法之裁定等語。
三、經核原裁定係以：查假處分係保全強制執行方法之一種，原
    為在本案請求尚未經判決確定前，為預防將來債權人勝訴後
    因現狀變更，有日後不能實現或甚難實現之虞而設，故假處
    分之聲請，應以債權人對於債務人現在或將來有訴訟繫屬之
    本案請求為前提要件；又依上揭行政訴訟法第298條第1項規
    定，聲請假處分，須以公法上之權利因現狀變更，有不能實
    現或甚難實現之虞者，為保全強制執行為要件；就請求假處
    分之原因，依法抗告人亦應釋明之。本件抗告人主張相對人
    另行甄選並遴調他人遞補該薦任第7職等至第8職等一般行政
    職系專員職缺，係有違行政程序法上誠信原則之方法；惟抗
    告人既未經相對人依法調任，其究有何公法上權利得請求相
    對人應向臺北市政府警察局指名商調？又如不為本件假處分
    ，其權利將有何具體之事實致現狀變更而有不能實現或甚難
    實現之虞等原因，抗告人並未能提出可供即時調查之證據釋
    明，依上揭說明，其假處分之聲請，即屬無從准許；況抗告
    人主張之薦任第7職等至第8職等一般行政職系專員職缺，相
    對人因業務推動之需，已於92年3月26日另行甄選並遴調楊
    青燕女士遞補，已無專員職缺，亦難謂抗告人有為保全強制
    執行而聲請令相對人保留該職缺之假處分必要。綜上，抗告
    人聲請本件假處分，無從准許為由，裁定駁回抗告人在原審
    之訴，於法並無違誤，其抗告難認有理由，應予駁回。
四、依行政訴訟法第104條、民事訴訟法第95條、第78條，裁定
    如主文。
中　　華　　民　　國　　94　　年　　10　　月　　27　　日
                  第一庭審判長法  官　葉  振  權
                              法  官　陳  秀  美
                              法  官　劉  鑫  楨
                              法  官　吳  明  鴻
                              法  官　梁  松  雄
以  上  正  本  證  明  與  原  本  無  異
中　　華　　民　　國　　94　　年　　10　　月　　28　　日
　　　　　　　　　　　　　　　書記官　郭　育　玎
